臺灣新北地方法院刑事判決
110年度簡上字第334號
上  訴  人  臺灣新北地方檢察署檢察官
被      告  葉峻宇
上列上訴人因被告侵占案件，不服本院於中華民國110年6月7日
所為110年度簡字第616號第一審刑事簡易判決（聲請簡易判決處
刑案號：109年度調偵字第2538號、109年度偵字第6229號），本
院管轄第二審之合議庭認不得以簡易判決處刑，改依通常程序審
理，並自為第一審判決如下：
    主  文
原判決撤銷。
葉峻宇犯業務侵占罪，累犯，處有期徒刑玖月。又犯詐欺取財罪
，累犯，處拘役貳拾伍日，如易科罰金，以新臺幣壹仟元折算壹
日。
未扣案之犯罪所得新臺幣肆拾柒萬柒仟捌佰元沒收，於全部或一
部不能沒收或不宜執行沒收時，追徵其價額。
    事  實
一、葉峻宇自民國107年11月1日起，受珂珂瑪物聯網股份有限公
    司(下稱珂珂瑪公司)委託，為該公司補足其所營運店家兌幣
    機之零錢，為從事業務之人，竟意圖為自己不法之所有，基
    於業務侵占之犯意，接續自108年7月起，將其自珂珂瑪公司
    所領取之部分金錢予以侵占入己，而未依約定將之置入兌幣
    機機臺內，直至108年10月31日，因雙方合作契約結束，經
    珂珂瑪公司股東李信輝清點後，發現葉峻宇侵占新臺幣(下
    同) 477,800元，經催討仍未返還，始悉上情。
二、葉峻宇復意圖為自己不法之所有，基於詐欺取財之犯意，接
    續於108年8月27日某時、同年9月6日某時，在新北市○○區○○
    街000號娃娃機店內，向該店娃娃機臺主黎卓崙佯稱可代其
    將娃娃機內之零錢換成紙鈔，致黎卓崙陷於錯誤，各交付10
    ,000元、24,000元之零錢予葉峻宇，嗣葉峻宇並未交付等值
    之紙鈔予黎卓崙，並避不見面，黎卓崙始知受騙。
三、案經珂珂瑪公司、黎卓崙訴由新北市蘆洲分局報告臺灣臺北
    地方檢察署陳請臺灣高等檢察署檢察長令轉臺灣新北地方檢
    察署檢察官偵查後聲請簡易判決處刑。　　
    理  由
一、上揭犯罪事實，業據被告葉峻宇於本院第二審審理時坦承不
    諱，核與證人李信輝、黎卓崙於警詢及偵查中證述內容大致
    相符，並有被告與珂珂瑪公司所簽立之選物販賣機、店舖-
    管理合作契約書、附約㈠借款合作紀錄欄、切結書各1份、本
    票3張，足認被告之自白與事實，本案事證明確，被告犯行
    堪以認定，應依法論科。
二、論罪科刑及撤銷原判決之理由:
㈠、核被告就犯罪事實欄一所為，係犯刑法第336條第2項之業務
    侵占罪；就犯罪事實欄二所為，係犯刑法第339條第1項之詐
    欺取財罪。
㈡、罪數關係(接續犯及分論併罰之說明):
　　被告於犯罪事實欄一所載期間內數次侵占行為；犯罪事實欄
    二之2次詐欺取財之行為，主觀上均係基於同一犯意，客觀
    上各行為係於密切接近之時、地實施，所侵害者之對象同一
    ，且均為財產法益，各舉動之獨立性極為薄弱，依一般社會
    健全概念，難以強行分離，應視為數個舉動之接續施行，合
    為包括之一行為予以評價，屬接續犯，應各論以一罪。被告
    所犯業務侵占罪及詐欺取財罪，犯意各別，行為互殊，應予
    分論併罰。
㈢、本案累犯予以加重的說明:
　　被告前因詐欺案件，經臺灣臺中地方法院以106年度中簡字
    第1009號判決判處有期徒刑2月確定，並於107年7月31日易
    服社會勞動執行完畢，有臺灣高等法院被告前案紀錄表在卷
    可稽，被告受徒刑執行完畢後，5 年內故意再犯有期徒刑以
    上之本罪，為累犯，本院考量被告構成累犯之前科與本案所
    犯之罪均屬財產犯罪，罪質相似，於執行完畢後僅約1年即
    犯本案，可見被告有特別惡性、對刑罰反應力薄弱之情事，
    堪認前案之執行尚未收矯治之效，爰依刑法第47條第1 項之
    規定加重其刑。至司法院釋字第775 號解釋，依解釋文及理
    由之意旨，係指構成累犯者，不分情節，一律加重最低本刑
    ，於不符合刑法第59條所定要件之情形下，致生行為人所受
    之刑罰超過其所應負擔罪責之個案，不符罪刑相當原則、比
    例原則。於此範圍內，在修正前，為避免發生上述罪刑不相
    當之情形，法院就該個案應裁量是否加重最低本刑；依此，
    該解釋係指個案應量處最低法定刑、又無法適用刑法第59條
    在內減輕規定之情形，法院應依此解釋意旨裁量不予加重最
    低本刑（最高法院108 年度台上字第338號判決意旨參照）
    ，本院參酌被告於本案之犯罪情節，並無上開解釋意旨所指
    情事，故無依上開解釋意旨裁量不予加重最低本刑之餘地，
    併此指明。
㈣、撤銷原判決之理由:
    原審以被告罪證明確，予以論罪科刑，固非無見，惟查:
１、被告於有期徒刑執行完畢後，5年內故意再犯本件有期徒刑以
    上之2罪，均為累犯，皆應依刑法第47條第1項規定加重其刑
    ，業經本院說明如前，參以被告侵占珂珂瑪公司款項達47,7
    800元，於原審判決時仍未與珂珂瑪公司達成和解，亦未賠
    償該公司損失，然原審未予慮究上情，僅考量被告業已坦承
    本案全部犯行，並與告訴人黎卓崙達成調解，且依約按期賠
    償告訴人黎卓崙損失，即認本案若依累犯規定加重被告本案
    所犯2罪（即業務物侵占罪、詐欺取財罪）之最低本刑，恐
    有不符罪刑相當、比例原則之虞，而未予加重被告所犯各罪
    之罪低本刑，容有可議之處；況被告究否賠償被害人損失，
    當屬重要量刑因素，原審未予衡酌被告並未賠償珂珂瑪公司
    所受損失此節，逕予量處業務侵占罪之法定最低本刑（即有
    期徒刑6月），核其量刑亦非妥適。
２、是以，上訴人以原判決未予適用累犯加重其刑之規定，容屬
    適用法則不當，且量刑亦非妥適為由，提起本件上訴，為有
    理由，應由本院管轄之第二審合議庭予以撤銷改判。
㈤、量刑：
    爰以行為人之責任為基礎，審酌被告正值青壯，不思以正道
    取財，利用受託為告訴人珂珂瑪公司補足兌幣機零錢之機會
    ，侵占該公司款項達477,800元；並以詐術向告訴人黎卓崙
    詐得34,000元，所為實屬不該。另考量被告與告訴人黎卓崙
    達成調解並已履行賠償及未與珂珂瑪公司達成調解之情狀，
    兼衡被告犯後坦白承認犯行之態度、智識程度、家庭經濟狀
    況等一切情狀，分別量處如主文所示之刑，並就拘役部分諭
    知易科罰金之折算標準，以資懲儆。
三、沒收:
　　就犯罪事實欄一部分，被告所侵占之款項數額為477,800 元
    ，為其犯罪所得，未扣案而未能發還告訴人珂珂瑪公司，應
    依刑法第38條之1 第1 項前段宣告沒收，並依同條第3 項規
    定，於全部或一部不能沒收或不宜執行沒收時，追徵其價額
    。另就犯罪事實欄二部分，被告依本院110年度司刑移調字
    第264號調解筆錄內容賠償34,000元予告訴人黎卓崙，實質
    上等同發還，依刑法第38條之1第5項，即無庸宣告沒收，附
    此敘明。
四、法院以簡易判決處刑者，所科之刑以宣告緩刑、得易科罰金
    之有期徒刑及拘役或罰金為限；另檢察官聲請以簡易判決處
    刑案件，經法院認為有刑事訴訟法第451 條之1 第4項但書
    之情形者，應適用通常程序審判之，分別為刑事訴訟法第44
    9 條第3項、第452 條所明定，故管轄第二審之地方法院合
    議庭受理簡易判決上訴案件，其認案件有刑事訴訟法第452 
    條之情形者，應撤銷原判決，逕依通常程序為第一審判決。
    原審之簡易判決經本院撤銷改判之理由已如前述，復考量到
    本案除犯罪事實一之部分改判被告有期徒刑9月外，另就檢
    察官聲請簡易判決處刑之事實及論罪，係主張被告以接續一
    行為之方式業務侵占告訴人2人之財物，以接續一行為論一
    罪等情，與本院所認定之罪名、罪數(業務侵占、詐欺，且
    針對不同的行為人屬分論併罰)有明顯不同，足認此部分有
    刑事訴訟法第451條之1第4項但書第1款、第2款之情形，依
    前揭規定，應由本院合議庭逕依通常程序審理後，自為第一
    審判決，附此敘明。
五、應依刑事訴訟法第451條之1第4項但書第1款、第2款、第452
    條、第455條之1第1項、第3項、第369條第1項前段、第364
    條、第299條第1項前段（依判決精簡原則，僅記載程序法條
    文），判決如主文。
本案經檢察官王堉力聲請簡易判決處刑；檢察官顏汝羽提起上訴
；檢察官江佩蓉到庭執行職務。
中　　華　　民　　國　　111 　年　　1 　　月　　21　　日
                  刑事第十一庭  審判長法　官  郭峻豪

                                      法　官  施吟蒨
        
　　                                  法　官  沈  易
以上正本證明與原本無異。
如不服本判決應於收受判決後20日內向本院提出上訴書狀，並應
敘述具體理由。其未敘述上訴理由者，應於上訴期間屆滿後20日
內向本院補提理由書( 均須按他造當事人之人數附繕本) 「切勿
逕送上級法院」。
                                      書記官  陳湘文
中　　華　　民　　國　　111 　年　　1 　　月　　22　　日
附錄本案所犯法條全文:
中華民國刑法第336條第2項
對於業務上所持有之物，犯前條第1項之罪者，處6月以上5年以
下有期徒刑，得併科9萬元以下罰金。前二項之未遂犯罰之。

中華民國刑法第339條第1項
意圖為自己或第三人不法之所有，以詐術使人將本人或第三人之
物交付者，處 5 年以下有期徒刑、拘役或科或併科 50 萬元以
下罰金。